最高法院刑事判決　　　　　　　　　　　　　　　九十三年度台上字第三五六四號
　　上　訴　人　台灣高等法院檢察署檢察官
　　被　　　告　乙○○
　　　　　　　　甲○○
右上訴人因被告等偽造文書案件，不服台灣高等法院中華民國九十年十月三日第二審
判決（九十年度上訴字第二六九五號，起訴案號：台灣板橋地方法院檢察署九十年度
偵字第五一九０號），提起上訴，本院判決如左：
    主  文
上訴駁回。
    理  由
按裁判上一罪案件之重罪部分得提起第三審上訴，其輕罪部分雖不得上訴，依審判不
可分原則，第三審法院亦應併予審判，但以重罪部分之上訴合法為前提，如該上訴為
不合法，第三審法院既應從程序上予以駁回，而無從為實體上判決，對於輕罪部分自
無從適用審判不可分原則，併為實體上審判。又刑事訴訟法第三百七十七條規定：上
訴於第三審法院，非以判決違背法令為理由，不得為之。是提起第三審上訴，應以原
判決違背法令為理由，係屬法定要件，且必須依據卷內資料為具體之指摘，並足據以
辨認原判決已具備違背法令之形式，始屬相當。本件原判決撤銷第一審關於諭知被告
乙○○、甲○○（下稱被告等二人）均無罪部分之判決，改判論被告等二人以共同意
圖為自己不法之所有，以詐術使人將本人之物交付罪，各處拘役伍拾日，並均諭知如
易科罰金之折算標準及宣告緩刑貳年；另就公訴意旨認被告等二人牽連涉犯行使偽造
私文書罪嫌部分，經審理結果，認為不能證明被告等二人犯罪，因而不另諭知無罪。
係依憑被告等二人之自白（坦承其二人係台北縣樹林市○○路浮洲加油站之員工，明
知已定讞之共犯謝明志《業經第一審判處有期徒刑五月確定》並無加油之事實，而以
假加油消費之方式，由謝明志持信用卡刷卡後，分別交付謝明志該加油站之現金新台
幣五千元、二千元等事實不諱）、共犯謝明志之供詞（陳明持信用卡假消費而向被告
等二人換取現金之經過），並參酌卷附信用卡掛失報案聯、簽帳單影本等證據資料而
為論斷，已敘明其所憑證據及論斷之理由。從形式上觀察，原判決尚無違背法令之情
形存在。檢察官上訴意旨略稱：(一)、簽帳單係屬商業會計法第十五條所稱之會計憑證
，被告等二人明知共犯謝明志並無加油之事實，竟製作內容不實之簽帳單，應成立商
業會計法第七十一條第一款之以明知為不實之事項，而填製會計憑證罪，而與刑法第
三百三十九條第一項之詐欺取財罪，依牽連犯之規定從一重之以明知為不實之事項，
而填製會計憑證罪處斷，方為合法，乃原判決竟置被告等二人違反商業會計法部分於
不論，顯有判決適用法則不當之違法。(二)、關於詐欺取財部分，原判決對於信用卡發
卡銀行，如何墊付共犯謝明志盜用他人信用卡而刷卡簽帳之款項一節，並未詳細論述
說明，亦有違誤等語。惟按商業會計法第七十一條第一款之罪，以商業負責人、主辦
及經辦會計人員或依法受託代他人處理會計事務之人員，有以明知為不實之事項，而
填製會計憑證或記入帳冊之行為，為其成立要件。依原判決認定之事實，被告等二人
僅係上開加油站之加油員工，並非上開商業會計法第七十一條第一款處罰之對象，自
無成立該罪之餘地。且此部分既未經公訴人起訴，原審未併予論究，尚難指為判決適
用法則不當或已受請求之事項未予判決。上訴人於上訴第三審後始就此爭執，核與依
據卷內資料具體指摘原判決有何違法之情形不相適合，自非上訴第三審之適法理由，
應認此部分其上訴為違背法律上之程式，應予駁回。至被告等二人所犯輕罪之刑法第
三百三十九條第一項之詐欺取財部分，則為刑事訴訟法第三百七十六條第四款所列之
案件，原不得上訴於第三審法院，因上訴意旨所指之重罪部分，其上訴既非合法，而
應從程序上予以駁回，牽連之輕罪即詐欺取財部分，自亦不得再行上訴，應併予駁回
。
據上論結，應依刑事訴訟法第三百九十五條前段，判決如主文。
中　　　華　　　民　　　國　　九十三　　年　　　七　　　月　　 十四 　　日
                              最高法院刑事第九庭
                                  審判長法官  林　增　福
                                        法官  邵　燕　玲
                                        法官  陳　世　雄
                                        法官  池　啟　明
                                        法官  郭　毓　洲
      右正本證明與原本無異
                                              書  記  官
中　　　華　　　民　　　國　　九十三　　年　　　七　　　月　　 十六 　　日
                                                                        Ｑ
